【裁判字號】    95,訴,2233
【裁判日期】    951226
【裁判案由】    殺人
【裁判全文】
臺灣高雄地方法院刑事判決              95年度訴字第2233號
公  訴  人  臺灣高雄地方法院檢察署檢察官
被      告  乙○○
選任辯護人  史乃文律師
上列被告因殺人案件，經檢察官提起公訴（94年度偵字第19088
號），本院判決如下：
    主  文
乙○○犯謀為同死而幫助自殺罪，處有期徒刑壹年陸月。
    事  實
一、乙○○與已婚之林秋玉係異性朋友，林秋玉於民國（下同）
    94年8 月18日20時許，因車禍受有多處擦傷，在高雄長庚紀
    念醫院醫治後，即撥打電話予乙○○，經乙○○偕同其子楊
    朝富駕車前往上開醫院搭載林秋玉，並返回其位於高雄市○
    ○區○○街88號住處，翌日（19日）凌晨1 時許，乙○○與
    林秋玉2 人於其房間內聊天，二人思及感情、生活等問題，
    遂萌生死意，乙○○乃基於幫助他人自殺之犯意，謀為同死
    ，前往藥局購買安眠藥及老鼠藥，購得上開藥品後，二人同
    時食用上開藥品，乙○○於入睡甦醒後，見林秋玉已陷入昏
    迷，旋前往屋內廁所拿取鹽酸飲用，因痛苦難耐，出聲求救
    ，為其子楊朝富發現並將二人送醫救治，惟林秋玉不治死亡
    ，乙○○則倖免於死，惟已受有腐蝕性食道炎等傷害。嗣警
    方循線查獲，始悉上情。
二、案經高雄市政府警察局小港分局報請臺灣高雄地方法院檢察
    署檢察官偵查起訴。
    理  由
壹、證據能力方面─
一、按被告以外之人於偵查中向檢察官所為之陳述，除顯有不可
    信之情況者外，得為證據，刑事訴訟法第159 條之1 第2項
    定有明文。經查本件證人楊朝富於偵查中所為陳述，已依法
    具結，且無顯不可信之情況，應有證據能力。
二、其餘檢察官於起訴書所引憑以認定被告犯行之證據，為被告
    以外之人於審判外之言詞或書面陳述，原無證據能力，惟被
    告於本院調查證據時，經審判長提示後，已知有刑事訴訟法
    第159 條第1 項不得為證據之情形，惟未於言詞辯論終結前
    聲明異議，本院審酌上開證據作成時，其虛偽之可能性極小
    ，且與本案之待證事實，具有相當之關聯性，認為適當，依
    同法第159 條之5 第2 項規定，應視為有同法條第1 項之同
    意，具有證據能力。
貳、實體方面─
一、上揭事實業據被告乙○○於警詢、偵查及本院審理時坦承不
    諱，核與證人楊朝富於警詢、偵查及本院審理時之證述內容
    相符，並有檢察官勘（相）驗筆錄、相驗屍體證明書、長庚
    紀念醫院診斷證明書、高雄市立小港醫院急診病歷在卷足稽
    ，被告之自白顯與事實相符，自可採為認定犯罪事實之證據
    。且查：
  (一)被害人林秋玉之死因經法務部法醫研究所法醫師解剖鑑定後
    其結果為：由解剖知死者係疑因服食致出血傾向的藥物而造
    成出血性胰腺炎和多處臟器小出血性表現而休克死亡，死亡
    方式應屬自為。至於鹽酸部份因胃內容物酸鹼度ph值8 ，且
    無腐蝕性食道炎，所以死者應無喝鹽酸；而死者在8 月19日
    14時57分到院急救至同日18時45分拔除氣管插管，所以有可
    能點滴作用將安眠藥及疑似致出血傾向的成份稀釋因而測不
    到；另關於精斑報告，死者陰道棉棒3 支均呈陰性。此有法
    務部法醫研究所94年10月27日法醫理字第0940003905號函送
    之（94）醫鑑字第1523號鑑定書在卷可按（見相驗卷第42-5
    4 頁）。顯見被害人係疑似服用藥物致休克死亡，並排除他
    人所為之因素。
  (二)被告飲用鹽酸後經其子發覺送醫急救，並因而罹有腐蝕性食
    道炎，有高雄市立小港醫院95年11月30日高醫港秘字第0950
    001845號函送之就醫病歷及診斷證明書附卷可佐。查鹽酸為
    一般家庭之浴廁清洗用品，屬強酸，具腐蝕性，乃吾人生活
    經驗所知之事，如非被告確有自殺之意，何有持以飲用之理
    ，而被告於飲用後，在其床上嘔吐，並因痛苦難忍，出聲喊
    叫其子名字，始遭發覺送醫，亦經被告之子即證人楊朝富證
    述明確，是被告自承其因與被害人相約求死，見被害人已死
    亡而其未死，乃飲用鹽酸等語，堪信為真實。
  (三)又案發現場房間內地板留有嘔吐物、礦泉水瓶3 罐、小鋼杯
    1 只、鹽酸2 瓶、老鼠藥1 包；房內擺設正常未有打鬥跡象
    ，亦有高雄市政府警察局小港分局現場勘察報告、現場照片
    9 幀（詳相驗卷第16-25 頁）附卷可參，被害人之死亡係屬
    自為，非由他人所致，亦堪認定。
  (四)綜上所述，案發時被告與被害人因均無生存之意念，乃服食
    老鼠藥、安眠藥欲以此結束生命，而上開藥物足以戕害生命
    ，亦為眾所周知之事，被告為六旬以上之成年人，對此應知
    之甚詳，竟仍購買上開藥物，與被害人共同食用，其有幫助
    被害人自殺之故意及行為，殆無疑義。是本案事證明確，被
    告謀為同死幫助被害人使之自殺之犯行堪以認定。
二、檢察官及告訴代理人雖以：被告之供述有下述疑點(1)被告對
    於曾與死者至何處吃宵夜、何處購買藥物及死者服用藥物之
    順序等不利於己之情形均推稱不知。(2)被告與死者既服用同
    樣劑量之老鼠藥，何以死者因此死亡，被告卻安然無恙，被
    告對於其服用安眠藥、老鼠藥、鹽酸之先後順序供詞不一，
    而其子楊昇富陳稱當日13時55分許發覺被告有嘔吐現象，是
    其顯在死者死亡多時後始喝下鹽酸以求救，無非是製造謀為
    同死之假象。(3)死者到達被告家之前，尚與被告相偕吃宵夜
    ，顯見二人心情應屬愉快，如二人早已預謀謀為同死，何有
    可能如此；又死者死亡前因車禍至長庚醫院，尚知通知其夫
    及子，顯然死者做事謹慎，愛惜生命、身體，豈有可能於短
    短數小時內萌生自殺念頭，未留下隻字片語或遺書之理。顯
    見死者是否自殺，仍有疑義，並請求傳喚被告之女兒及媳婦
    到庭作證及對被告作測謊鑑定等語。惟查：
  (一)被害人林秋玉於案發前之94年8 月18日18時20分因駕駛機車
    與第三人買榮貴所駕駛之YH-6107 號自小客車發生擦撞，身
    體受有多處擦傷，有買榮貴之警詢筆錄、道路交通事故現場
    圖、道路交通事故調查報告表(一)(二)、交通事故談話紀錄表、
    交通事故相片6 幀、長庚紀念醫院診斷證明書（詳偵卷第
    6-15頁、相驗卷第55頁）在卷可憑。是被告稱：被害人於當
    天22時30分許，以電話告訴伊人出車禍在長庚醫院，要伊去
    醫院接她等語，堪信為真實。
  (二)證人楊昇富證稱：伊父親（即被告）於94年8 月18日晚上叫
    伊駕車至長庚接其友人即被害人，途中有下車吃東西，返回
    家中大約凌晨1 時許，伊大姐見父親帶一女人回來，曾加以
    數落，伊父親亦不高興，被害人則未說話，伊大約凌晨2 、
    3 時回房間睡覺，至翌日13時許，聽到父親喊哥哥名字，伊
    醒來，見父親在吐，被害人躺在父親旁邊，二人有穿著衣服
    ，現場有鹽酸及一些藥物，鹽酸平時放在廁所等語（詳警卷
    第14-15 頁、相驗卷第29-30 頁、本院卷第62-71 頁）。是
    被告與被害人返回其住處後，迄至凌晨2 、3 時之前，仍在
    與家人溝通之中，而其外出購買安眠藥、老鼠藥，必在此段
    時間之後，迨被告服用安眠藥物，因藥性之故，必定經歷相
    當時間始甦醒，此時才見被害人陷入昏迷情形，並認為二人
    欲求同死，乃至廁所再取鹽酸喝下，以此觀之，自被告服用
    藥物至取用鹽酸為止，應已經歷數小時之久，故而被告之子
    楊昇富發覺被告有嘔吐現象已至翌日（19）13時許，時間順
    序上並無不合理之處。
  (三)又經高雄市政府警察局小港分局派警至被害人平日擺攤之高
    雄市○鎮區○○路三角公園及被告住處附近查訪結果，經上
    開公園當地擺攤之人描述稱，被告與被害人係朋友關係，未
    見有吵架或金錢糾紛，亦未有任何可疑事項；被告鄰居亦稱
    案發當日，未聽聞有任何吵架或異常聲音，有專案清查報告
    表在卷可參（詳偵卷第24-29 頁），是被告稱其與被害人為
    朋友，應可確認，此外，並無證據顯示被告與被害人有何仇
    隙或糾紛，被告自無殺害被害人之動機。至於被害人當日萌
    生死意之原因，固無從查證，惟尚難因被害人前此未有尋短
    跡象，遽認被害人非屬自殺。是本院認檢察官及告訴代理人
    所為上開請求，應無必要。
三、核被告所為，係犯刑法第275 條第3 項、第1 項之謀為同死
    ，幫助他人使之自殺罪。本院審酌被告見被害人林秋玉因故
    萌生死意，未能耐心勸阻或尋求其他支援，以杜其尋死之念
    頭，反與被害人謀為同死，並助其自殺，不僅未能愛惜生命
    法益，亦顯示其不尊重他人生存權利，更帶給社會極為不良
    示範，其所為自不宜依刑法第275 條第3 項免除其刑，仍應
    受有相當程度之刑事非難；惟衡及被告所為固屬不該，然應
    係在家庭環境壓力下一時失慮所致，其身心亦因此受有相當
    之痛楚，其犯罪動機及犯罪後之結果亦值同情，復於犯後坦
    承犯行，顯尚知悔悟，然因未與被害人家屬和解，未能得告
    訴人即被害人之夫甲○之諒解等一切情狀，酌情量處如主文
    所示之刑，以資懲儆。
據上論斷，應依刑事訴訟法第299 條第1 項前段，刑法第275 條
第3 項、第1 項，判決如主文。
中    華    民    國    95    年    12    月    26    日
                  刑事第六庭   審判長法  官  曾逸誠
                                     法  官  林柏壽
                                     法  官  李  蓓
以上正本證明與原本無異。
如不服本判決，應於收受送達後10日內向本院提出上訴書狀（應
附繕本）。
中    華    民    國    95    年    12    月    26    日
                                     書記官  何慧娟
附錄本案論罪科刑之法條全文：
刑法第275 條
教唆或幫助他人使之自殺，或受其囑託或得其承諾而殺之者，處
1 年以上7 年以下有期徒刑。
前項之未遂犯罰之。
謀為同死而犯第 1 項之罪者，得免除其刑。


司法院資訊處製作；財團法人民間司法改革基金會備份。
